臺灣高等法院民事判決　　　　　　　　　99年度訴易字第88號
原　　　告　任仙玉
被　　　告　林園月
上列當事人間因侵權行為損害賠償附帶民事訴訟事件，經本院刑
事庭移送前來，本院於民國100年1月4日言詞辯論終結，判決如
下：
    主  文
被告應給付原告新臺幣參萬元。
原告其餘之訴駁回。
訴訟費用由被告負擔四分之一，餘由原告負擔。
    事實及理由
一、原告主張：被告於民國97年10月、11月間，接續在臺北市○
    ○街55號之景華公園及同市○○街之景行公園，意圖散布於
    眾，向不特定之公眾指摘：(1)訴外人楊慶文幹伊幹到不要幹
    了，伊為公共廁所，係從韓國來之妓女，給眾人幹，伊是北
    港香爐人人插，是公共汽車。(2)訴外人鍾維瀚也跟伊睡過，
    只要跟伊認識之男人，都跟伊有一腿等語，致使伊之名譽受
    有損害，理當獲得適當賠償，爰聲明請求：被告應給付原告
    新台幣（下同）12萬元。
二、被告則以：原告教唆他人集體毆打伊，又聯合他人告伊，伊
    未妨礙原告之名譽等語，資為抗辯。並答辯聲明：原告之訴
    駁回。
三、按「因故意或過失，不法侵害他人之權利者，負損害賠償責
    任」、「不法侵害他人之身體、健康、名譽、自由、信用、
    隱私、貞操，或不法侵害其他人格法益而情節重大者，被害
    人雖非財產上之損害，亦得請求賠償相當之金額」，民法第
    184條第1項前段、第195條第1項分別定有明文。經查：
  (一)原告主張被告於97年10月、11月間，接續在前揭地點，意圖
    散布於眾，向不特定之公眾陳述上開言詞，足以毀損原告名
    譽等情，被告所犯妨害名譽罪，業經臺灣臺北地方法院檢察
    署（下稱臺北地檢署）檢察官以99年度偵字第5553號、99年
    度偵字第5554號起訴書提起公訴，經臺灣臺北地方法院（下
    稱臺北地院）以99年度易字第875號、本院以99年度上易字
    第1686號刑事判決處有期徒刑4月，如易科罰金，以1,000元
    折算1日，全案確定等情，為被告所不爭執，復有本院前揭
    第1686號刑事判決可參（見本院99年度附民字第228號附民
    卷5頁至7頁），可信為真實。
  (二)被告於上開時、地以上開不當言詞公然侮辱原告，足使原告
    感到憤怒、人格受辱，且已貶損原告在社會上之評價，是原
    告主張名譽權受侵權，請求精神上損害賠償一節，於法有據
    。被告雖辯稱係原告先教唆他人集體毆打被告，原告責怪其
    將男人帶回家，被告始反唇云云（見本院卷13），然縱使原
    告為先責罵被告之行為，被告仍應循正當之法律途徑以解決
    兩造間紛爭，尚不得使用上開不當、令人難堪之言詞，為公
    然侮辱之違法行為，謀圖解決，故被告之上開辯解，自不得
    作為故意侵權行為之免責事由。
  (三)爰審酌原告學歷高中、無職業，97年度利息所得953元，98
    年度利息所得355元，別無其他收入、財產；被告學歷無、
    無職業，97年度薪資所得179,999元、投資財產總額5,320元
    ，98年度薪資所得20萬元、投資財產總額5,320元，業據兩
    造陳述在卷（見本院卷10頁背面），且有稅務電子閘門財產
    所得調件明細表（見本院卷18頁至27頁）可參，及被告之前
    揭違法行為手段、原告所受精神上痛苦等一切情狀，而認原
    告請求之精神上損害賠償以3萬元為適當。
四、從而，原告依民法第184條第1項前段、第195條第1項之規定
    ，請求被告給付3萬元，於法相符，應予准許，逾此部分之
    請求，即無理由，應予駁回。
五、兩造其餘之攻擊或防禦方法及未經援用或進行調查之證據，
    均經本院斟酌後，認不足影響本判決之結果，無予以調查或
    逐一論駁之必要，附此敘明。
六、據上論結，本件原告之訴為一部有理由，一部無理由，依民
    事訴訟法第79條，判決如主文。
中    華    民    國   100    年    1     月    18    日
                    民事第十六庭
                        審判長法  官  王聖惠
                              法  官  邱瑞祥
                              法  官  呂淑玲
正本係照原本作成。
不得上訴。
中    華    民    國   100    年    1     月    18    日
                              書記官  明祖全